【裁判字號】    97,交聲,324
【裁判日期】    971031
【裁判案由】    違反道路交通管理處罰條例聲明異議
【裁判全文】
臺灣基隆地方法院交通事件裁定         97年度交聲字第324號
移送機關    交通部公路總局臺北區監理所基隆監理站
異  議  人  甲○○
即受處分人
上列異議人因違反道路交通管理處罰條例案件，對於交通部公路
總局臺北區監理所基隆監理站中華民國97年9月5日所為之處分（
原處分案號：基監字第裁42-A01WJA635號）聲明異議，本院裁定
如下：
  主  文
異議駁回。
  理  由
一、按行車前應注意駕駛人及前座乘客均應繫妥安全帶；汽車行
    駛於道路上，其汽車駕駛人及前座乘客安全帶之帶扣應確實
    緊扣，道路交通安全規則第89條第1 項第5 款、汽車駕駛人
    及前座乘客繫安全帶實施及宣導辦法第3 條第1 項第3 款定
    有明文；又汽車行駛於道路上，其汽車駕駛人或前座乘客未
    繫安全帶者，處駕駛人新臺幣1500元罰鍰，道路交通管理處
    罰條例第31條第1 項亦有明定。
二、原處分意旨略以：異議人即受處分人甲○○於民國97年8 月
    7 日下午3 時40分，駕駛車牌號碼DN-9795 號自用小客車，
    行經臺北市○○路○ 段往淡水方向處，因未繫安全帶之違規
    行為，為警攔停後填單舉發，依道路交通管理處罰條例第31
    條第1 項之規定，裁處受處分人罰鍰新臺幣（下同）1500元
    。
三、異議意旨略以：異議人甲○○於民國97年8 月7 日15時40分
    許，駕駛車牌號碼DN-9795 號自小客車行經臺北市○○路○
    段往淡水方向處時，適遇2 名員警於路旁執勤，並突然自路
    旁衝出欲攔檢行駛於中央路段之砂石車，異議人當時在最外
    側車道遂緊急煞車，因而抱怨，竟遭執勤員警揮手示意靠邊
    停車。當時異議人有繫安全帶，於車停妥後始解開安全帶，
    並無駕駛車輛未繫安全帶之情事，因而提起異議云云。
四、經查，上揭事實，業據證人即舉發本件違規之員警乙○○證
    稱略以：伊當時著制服執行交通違規舉締之勤務，並站在大
    度路、立德路口，當時車流量很大，車速很慢，走走停停，
    伊於前方10公尺處看到異議人未繫安全帶，即揮手要異議人
    靠邊停車，斯時異議人才將安全帶繫上，伊視力1.5 ，且伊
    不認識異議人，不可能冤枉他。至於異議人所述砂石車部分
    ，是伊同事先攔砂石車，隔了1 分多鐘後伊才攔異議人之車
    等語明確（詳本院97年10月7 日訊問筆錄）。按道路交通管
    理處罰條例科處行政罰事件，依據公法爭議之舉證責任分配
    法則，固應先由行政機關就其業已履踐相關正當法律程序，
    以及人民應受處罰之客觀違反法令行為，負證明之責，受處
    分人就行政機關已為相當證明之前開事項，若主張欠缺主觀
    歸責條件或為其他抗辯，亦須就其所辯提出反證。惟行政機
    關對於前開應為舉證事項，並非不得以執行查察取締勤務人
    員，依據調查人證之程序，使就親歷事實提供不可替代之證
    明方法。異議人就該證人所述見聞經過之真實性倘有質疑，
    除依法定交互詢問程序加以檢驗外，亦不得僅因證人之個人
    身分、地位或與當事人之關係而謂其不得作證，或憑己意指
    為必須代以其他特定之證據方法，此在證人業已具結願依偽
    證罰則擔保證言可信之場合，尤屬當然。上開證人即承辦員
    警乙○○業就本件違規事實證述明確，異議人復無法就該承
    辦員警之舉發可能錯誤，提出相關證據以供調查，則承辦員
    警乙○○基於維護交通秩序、公眾安全職責所為之舉發，自
    應受合法、正確之推定，從而，證人乙○○上揭證述應可採
    信。
五、綜上所述，異議人上揭所辯，委無足採。本件違規事證明確
    ，原處分為上開裁罰，經核並無不合。本件異議為無理由，
    應予駁回。
據上論斷，應依道路交通案件處理辦法第19條，裁定如主文。
中    華    民    國    97    年    10    月    31    日
                    交通法庭法  官  黃梅淑
以上正本證明與原本無異。
對於本件裁定如有不服，應於收受送達後5 日內，向本院提出抗
告書狀，敘述抗告之理由，抗告於臺灣高等法院。
中    華    民    國    97    年    10    月    31    日
                            書記官  盧鏡合


司法院資訊處製作；財團法人民間司法改革基金會備份。
